臺灣桃園地方法院刑事判決　　　　　　　　　　　　　九十二年度訴字第三八七號
　　公　訴　人　臺灣桃園地方法院檢察署檢察官
　　被　　　告　乙○○
右列被告因妨害自由等案件，經檢察官提起公訴（九十一年度偵字第八０五五號），
本院判決如左︰
    主  文
乙○○共同以脅迫妨害人行使權利，累犯，處有期徒刑肆月，如易科罰金，以佰元
折算壹日。
被訴共同傷害部分無罪。
    事  實
一、乙○○前於民國八十五年間因違反麻醉藥品管理條例案件，經本院於八十五年九
    月十九日以八十五年度易字第一五一六號判處有期徒刑六月確定，甫於八十六年
    七月九日執行完畢。竟不知悔改，因丙○○（另行審結）於九十一年二月春節期
    間至甲○○位於桃園縣楊梅鎮富岡里三鄰伯公岡一六之一號家中與其對賭四色牌
    ，其間甲○○共積欠丙○○新臺幣（下同）二十一萬五千元之賭債，卻遲未出面
    解決前揭債務，乙○○乃於九十一年四月八日下午二時許，隨同丙○○、丁○○
    （另行審結）及數名姓名年籍不詳之成年男子，至甲○○前揭住處向其追討債務
    ，因甲○○不從，乙○○則與丙○○、丁○○及前揭數名不詳姓名之成年男子共
    同基於恐嚇甲○○之犯意聯絡，由乙○○持鐵條敲破甲○○之汽車玻璃（毀損部
    分未據告訴），丙○○則向甲○○恐嚇稱：「若不給錢，要其工廠無法工作，並
    要其跑路」等語後，丙○○復與丁○○及其他數名不詳姓名之成年男子另行基於
    傷害之犯意聯絡，共同徒手毆打甲○○，致甲○○心生畏懼。後因甲○○所償還
    之金額尚不足以償還債務，乙○○復又於同年四月十二日晚上十一時許隨同丁○○及另一名不詳姓名之成年男子一同前往甲○○前揭住處，並共同基於妨害人行
    使權利之犯意聯絡，於未經甲○○之同意下，由丁○○及該名姓名年籍不詳之成
    年男子將甲○○所有上插有鑰匙之堆高機開走以抵償債務，甲○○聽到堆高機遭
    發動之聲音後雖有出面阻止，但因乙○○持鐵條作勢毆打而作罷，然隨後即報警
    處理。乙○○及丁○○事跡敗露恐招刑責，則由丁○○歸還堆高機，惟警仍據告
    訴循線查獲。
二、案經甲○○訴由桃園縣警察局楊梅分局報告臺灣桃園地方法院檢察署檢察官偵查
    起訴。
    理  由
壹、有罪部分：
一、訊據被告乙○○固坦承於九十一年四月八日下午二時許與同案被告丁○○同至告
    訴人甲○○位於桃園縣楊梅鎮富岡里三鄰伯公岡一六之一號住處時，曾以自備鐵
    條打破甲○○所有汽車之玻璃，並曾於同年四月十二日晚上十一時許自甲○○前
    揭住處將甲○○所有堆高機駛離等情，惟矢口否認有何恐嚇及強制罪之犯行，並
    辯稱：伊於九十一年四月八日載伊表哥丁○○至告訴人甲○○住處，因見告訴人
    說話口氣很差，伊看不順眼，故持自備鐵條打破告訴人車輛玻璃後離去，並無恐
    嚇之行為；且伊係於同年四月十二日晚間經由告訴人同意後，向告訴人借用堆高
    機使用，並於一個星期後將堆高機返還，亦非強取告訴人財物云云。然查：
  (一)被告乙○○於九十一年四月八日下午二時許與同案被告丙○○、丁○○及數名姓
    名年籍不詳之成年男子同至告訴人甲○○住處為桃園縣楊梅鎮住處所為前揭恐嚇
    及傷害之犯罪事實，業據告訴人甲○○迭於警詢及偵、審中指述明確，核與同案
    被告丙○○分別於九十二年八月二十八日及九十三年二月二十六日本院訊問時所
    供：「他（即甲○○）欠我錢我確實有打他，‧‧‧，我是九十一年四月八日那
    天打他，因為他欠我賭債，不還給我，‧‧‧。」、「我確實在四月八日與丁○○一起到告訴人的住處跟他要錢，‧‧‧。」、「我與告訴人甲○○有債務糾紛
    ，我承認我有說『如果不還錢，你就要跑路』。」等語相符。其中被告乙○○雖
    否認其持鐵條敲打告訴人甲○○車輛之玻璃係與同案被告丙○○欲向甲○○索討
    賭債一事有關，並辯稱當時僅係陪同丁○○一同前往，並未見到丙○○云云；而
    同案被告丙○○及丁○○則雖坦承曾於當日因丙○○欲索討賭債一事，二人曾一
    同前往告訴人甲○○住處，惟亦辯稱：當日乙○○並未一同前往討債云云。然同
    案被告丁○○於本院訊問時先係坦承：「我四月八日只去過一次（指甲○○住處
    ），當時我是與丙○○一起去的，我沒有跟乙○○一起去。」等語，卻於被告乙○○一再供稱當日係與丁○○一同前往甲○○住處後改稱：「我確實有跟乙○○
    去告訴人家，是乙○○載我去的，因為甲○○收廢鐵，我是要賣他廢鐵，丙○○
    恐嚇他的時候，我並沒有在場，我那天是去告訴人家，我是先跟乙○○去，之後
    再跟丙○○一起去。」云云，然其所供除就四月八日當天其係與丙○○或係乙○○一同至甲○○住處一節已前後矛盾外，亦與丙○○所供丁○○當日係與其一同
    至甲○○家中等語並不相符，況丁○○於檢察官訊問時即已自承：「（當天有至
    王家？）有。我跟林（即丙○○）去，陪王（即甲○○）去領貨款。是呂（即乙○○）載我去，他就直接回家並無上去，我沒有帶武器去。」等語，顯見被告乙○○確曾與同案被告丙○○及丁○○一同至告訴人甲○○家中，故丙○○及丁○○辯稱：乙○○於九十一年四月八日下午並未隨同其二人一起至甲○○家中索討
    債務云云，應係迴護之詞，不足採信。又以同案被告丙○○與丁○○二人於九十
    一年四月八日當日下午夥同被告乙○○同至告訴人甲○○家中，係為向甲○○索
    討賭債，丙○○並坦承因甲○○拒不清償賭債，故其有毆打並恐嚇甲○○之行為
    等情，前已敘明。被告乙○○雖否認其當日有何替丙○○討債而恐嚇甲○○之行
    為，並辯稱：其係因看不順眼甲○○說話的口氣不好，才持鐵條敲破甲○○車窗
    玻璃云云。然其就為何持鐵條毀損告訴人甲○○車窗玻璃一事，先係於警詢中供
    稱：「‧‧‧，我第一次陪我朋友丁○○去找甲○○，在談話過程中，我與甲○○發生爭執口角，順手拿其鐵條打壞甲○○車子的玻璃就離開了。」、「也不知
    道是什麼原因就發生爭吵，打破玻璃，‧‧‧。」，又於本院九十二年五月一日
    訊問時改稱：「我去過告訴人的家二次，第一次我載丁○○一起去告訴人的家，
    到了門口我就把車停下來，丁○○跟告訴人在吵架，我看到告訴人的車子擺在門
    口，我就拿起車上的鐵條，打破他的車窗玻璃，之後我就先走了。」，事後再於
    本院九十三年二月二十六日訊問時辯稱：「四月八日當天下午約四點鐘去的，我
    是與丁○○一起去的，因為我看告訴人甲○○不順眼，因為他口氣很大聲，所以
    我就砸玻璃，是我自己要砸的，鐵條是我的。」云云，所述毀損告訴人車窗玻璃
    之原因，顯已前後不一致，且被告乙○○當日既係與同案被告丙○○、丁○○等
    人一同前往甲○○住處索討賭債，告訴人甲○○當時單身一人面對數名壯漢，衡
    情當無口氣或態度不佳與其爭吵之可能，復以被告乙○○自承於當日以前與告訴
    人均不認識，卻於丙○○、丁○○等人至甲○○住處索討債務時，自備鐵條隨同
    前往，並於與甲○○均無任何仇怨之情形下，揮舞鐵條砸破甲○○車輛之車窗玻
    璃，若非丙○○為向甲○○索取賭債之事，而以此強暴手段恐嚇告訴人甲○○，
    其又所為何來，是被告乙○○辯稱其並無恐嚇甲○○之行為云云，亦屬卸責之詞
    ，洵不足採。其當日以鐵條毀損告訴人車窗玻璃，係為恐嚇告訴人儘速清償丙○○賭債，因而致使甲○○心生畏懼等情，應堪認定。
  (二)又被告乙○○雖否認曾未經甲○○之同意，與丁○○及另一名姓名年籍不詳之成
    年男子，於九十一年四月十二日晚上十一時許，將甲○○所有之堆高機一台搬走
    ，並由乙○○手持鐵棒之物作勢毆打甲○○，以阻止甲○○阻擋其等將堆高機取
    走，致使甲○○無法行使其權利等情，並辯稱：其當時係經由甲○○同意，單獨
    向甲○○借用堆高機一個月，並於一星期後親自將堆高機返還甲○○云云。然其
    所辯已為甲○○所否認，而乙○○係與丁○○及一名姓名年籍不詳之成年男子於
    未經其同意之情形下將車輛搬走，乙○○並手持鐵條作勢毆打，以阻擋其追回堆
    高機一節，亦據告訴人於警詢及偵、審中指述綦詳。且乙○○既自承係於九十一
    年四月八日始認識告訴人，九十一年四月十二日晚上告訴人借用堆高機時係二人
    第二次見面，則以乙○○與告訴人間並非舊識，其第一次至告訴人家中即以鐵條
    砸破告訴人車輛車窗玻璃之方式恐嚇告訴人清償丙○○賭債，告訴人何有心甘情
    願將堆高機借予乙○○使用之理，況乙○○至今均未能提出其當時為何向告訴人
    借用堆高機之合理解釋，是其辯稱該堆高機係告訴人自願借予其使用，並由其單
    獨向告訴人所借云云，顯係臨訟編撰之詞，並不足採，其此部分所犯強制罪之犯
    行，亦堪認定。至同案被告丙○○於本院訊問時雖供稱：因甲○○告知其堆高機
    不見了，曾要求其幫忙代找，其當時曾聽丁○○提及堆高機為乙○○所借走云云
    ，丁○○於本院訊問時則供稱：乙○○曾告知其曾向甲○○借用堆高機云云，然
    其等所供除均為傳聞外，亦為告訴人所否認，且丁○○則於同日訊問時先係否認
    知悉堆高機之下落，其後雖改稱曾聽乙○○告知有向告訴人借用堆高機一事，惟
    亦否認曾聽過丙○○說要乙○○返還甲○○堆高機之事云云，是其與丙○○所供
    ，亦有不符，況乙○○若非未經告訴人同意即將堆高機取走，又何須透過丙○○
    幫忙其代找？是以同案被告丙○○、丁○○所供堆高機係乙○○向甲○○所借云
    云，均不足以對被告乙○○為有利之認定，併予敘明。
  (三)另告訴人甲○○雖否認曾積欠丙○○賭債，並於本院訊問時陳稱：被告乙○○與
    同案被告丙○○、丁○○係因誣指其做資源回收曾收購贓物，故向其勒索二十萬
    元云云。然告訴人於九十一年春節間積欠丙○○賭債二十一萬元一情，迭據丙○○於警詢及偵、審中均供承不移，且告訴人前於警詢時就丙○○、丁○○及乙○○等人至其住處對其為恐嚇、傷害及妨害自由行為之原因，原係指稱：其係因拒
    絕收購丙○○所送來之鋁錠，故丙○○即以其態度不佳要求其賠償云云；又於檢
    察官訊問時改稱：「（無仇恨為何要至你住處？）他們看我有賺錢。」云云；其
    後又於本院訊問時先係指稱：「（他們為何要跟你要錢？）他直接恐嚇我，我不
    知道他為何要向我要錢。」，復又改稱：「因我作資源回收，我是做鋁業的，他
    們說我有一些買回來的東西是贓物，要跟我勒索二十萬元。」云云，指述前後不
    一，應係有所隱瞞。且被告除指稱曾於九十一年四月八日及同年月十二日遭被告
    乙○○及同案被告丙○○、丁○○等人恐嚇或毆打並妨害自由外，尚曾指稱丙○○曾夥同被告丁○○及其他數名姓名年籍不詳之成年男子，於同年月九日至十二
    日凌晨止，每日登門毆打並取走告訴人家中物品，告訴人並曾因不堪其等前揭暴
    行，迫不得已而將其自客戶處收取貨款七萬三千元交予被告丙○○，並於九十一
    年四月十二日凌晨，將其靠行於弘凱企業社名下之大貨車出售，且將出售之價金
    二十餘萬元交由被告丙○○處理等情，而其被丙○○率眾毆打多日之事實，亦據
    同案被告丙○○於本院訊問時坦承不諱，則告訴人既係於九十一年四月八日起即
    遭丙○○夥同多名男子每日至家中恐嚇、毆打及索討債務，卻自承每次丙○○率
    眾至其住處時，均係其自行開門讓其等進門，並讓丙○○強取其貨款七萬三千元
    或其他財物，且出售賴以維生之貨車後，將售車款項交由丙○○處理，而遲至九
    十一年四月十三日，始因堆高機仍遭被告乙○○於前日晚間強取，使其無法工作
    ，方知向警方報警，則顯與一般人無端遭遇他人傷害、恐嚇及強盜後之反應不相
    符合，且以案發當時告訴人已時年三十歲，又無任何精神或身體上之殘障或疾病
    ，卻不知報警以求自保，亦係屬無法想像之事，是丙○○供稱：其係因告訴人積
    欠其賭債二十一萬五千元遲不返還，故攜眾毆打並恐嚇告訴人清償債務等語，應
    屬有據，告訴人辯稱丙○○夥同被告乙○○、丁○○毆打、恐嚇或妨害其自由，
    係因藉故向其勒索金錢云云，即不足取。
二、核被告乙○○於九十一年四月八日下午持鐵條砸破告訴人車輛車窗玻璃，以恐嚇
    告訴人返還丙○○賭債之行為，以及其於同年月十二日晚間強取告訴人所有之堆
    高機，並持鐵條作勢毆打告訴人，以妨害告訴人取回所有物權利之行為，分別係
    犯刑法第三百零五條恐嚇危害安全罪及第三百零四條第一項強制罪。又被告乙○○與丙○○、丁○○及數名姓名年籍不詳之成年男子間，又與丁○○及另一名姓
    名年籍不詳之成年男子間，分別就前揭恐嚇危害安全罪及強制罪間，有犯意之聯
    絡及行為之分擔，均為共同正犯。而乙○○以持鐵條砸毀告訴人車窗玻璃之方式
    恐嚇告訴人，及妨害告訴人取回其強取之堆高機，均係為迫使告訴人償還賭債，
    故其所犯上開二罪間，有目的手段之牽連關係，應從一重刑法第三百零四條第一
    項之強制罪論處。公訴意旨就被告乙○○恐嚇告訴人之行為，認亦係犯刑法第三
    百零四條第一項之罪，尚有未洽，惟其基本事實同一，本院應予審理，並變更其
    起訴法條，附此敘明。查被告乙○○前於八十五年間因違反麻醉藥品管理條例案
    件，經本院於八十五年九月十九日以八十五年度易字第一五一六號判處有期徒刑
    六月確定，甫於八十六年七月九日執行完畢，有卷附臺灣高等法院被告全國前案
    紀錄表一份可按，其受有期徒刑之執行完畢，五年內再犯有期徒刑以上之本罪為
    累犯，應依法加重其刑。爰審酌被告乙○○素行不佳，因為他人索討賭債，即在
    與告訴人互不相識且無仇怨之情形下，持鐵條等物品任意毀損告訴人物品及妨害
    告訴人取回遭奪之財物，是其危害社會秩序之惡性甚鉅，惟被告乙○○並非主謀
    ，且均無毆打傷害告訴人之情形，事後亦坦承部分犯行，態度尚可等一切情狀，
    量處如主文所示之刑，並諭知易科罰金之折算標準。
三、至公訴意旨略以：被告乙○○於九十一年四月十二日晚上十一時許，復與同案被
    告丙○○、丁○○等人共同基於使人行無義務之事之概括犯意，以恐嚇、威脅之
    方式，強迫甲○○交付車號Ｆ五—七七五號大貨車鑰匙及弘凱企業社之營利事業
    登記證之無義務之事，並旋開走前揭貨車以抵償丙○○之債務，因認被告乙○○
    尚涉有刑法第三百零四條第一項之強制罪嫌云云。經查，公訴人認被告乙○○涉
    犯上開犯行，無非以告訴人甲○○之指述及同案被告丙○○之賠償證明書為其論
    據。然訊據被告乙○○迭於警詢及偵、審中均堅詞否認有前揭犯罪事實，告訴人
    甲○○亦自始均未曾指述被告乙○○曾於案發當日隨同丙○○等人強迫其交付前
    揭上開大貨車及營利事業登記證之事，並均指認係丙○○、丁○○及另一名姓名
    年籍不詳之男子所為，且丙○○所簽立予告訴人之賠償證明書中，就此部分事實
    亦無任何記載，是均不足認定被告有公訴意旨所訴前揭強制罪之犯行。此外，復
    查無其他積極證據足以證明被告有公訴人所指前揭行為，應認其犯罪尚不足以證
    明，惟公訴人認此部份與前開論科部分為裁判上一罪之連續犯及牽連犯關係，爰
    不另為無罪之諭知。
貳、無罪部分：
一、公訴意旨略以：被告乙○○於九十一年四月八日下午二時許，隨同同案被告丙○○、丁○○及數名姓名年籍不詳之成年男子一同至告訴人甲○○位於桃園縣楊梅
    鎮富岡里三鄰伯公岡一六之一號住處索討賭債時，另共同基於傷害之犯意聯絡，
    與丙○○、丁○○及該數名成年男子一同出手毆打甲○○，至甲○○受有身體等
    傷害等情，因認被告乙○○另涉有刑法第二百七十七條第一項普通傷害罪嫌云云
    。
二、惟按犯罪事實應依證據認定之，無證據不得推定其犯罪事實；又不能證明被告犯
    罪者，應諭知無罪之判決，刑事訴訟法第一百五十四條、第三百零一條第一項分
    別定有明文。次按事實之認定，應憑證據，如未能發現相當證據，或證據不足以
    證明，自不能以推測或擬制之方法，以為裁判基礎，此有最高法院四十年台上字
    第八六號判例可資參照。
三、經查，公訴人認被告乙○○涉犯上開犯行，亦無非以告訴人甲○○之指述及同案
    被告丙○○之賠償證明書、甲○○之診斷證明書各一紙為其論據。惟訊據被告乙○○亦堅詞否認有任何出手毆打告訴人甲○○之犯行，核與告訴人甲○○於本院
    所陳：「是丁○○、丙○○二人，他們打完說要錢，但他們並沒有說如果不給錢
    要怎麼樣，他們與另外二、三名男子當天有共同打我全身，乙○○沒有打我。」
    等語相符，復又查無其他積極證據足認被告有何公訴人所指傷害罪之犯行，應認
    不能證明被告此部分之犯罪，爰依法諭知被告無罪之判決。
據上論斷，刑事訴訟法第二百九十九條第一項前段、第三百條、第三百零一條第一項
，刑法第二十八條、第三百零四條第一項、第三百零五條、第五十五條、第四十七條
、第四十一條第一項前段，罰金罰鍰提高標準條例第一條前段、第二條，判決如主文
。
本案經檢察官鍾和憲到庭執行職務。
中      華       民        國     九十三     年    五     月    二十    日
                                      臺灣桃園地方法院刑事第八庭
                              審判長法  官  林  恆  吉
                                            法  官  吳  為  平
                                            法  官  劉  秀  君
右正本證明與原本無異。
如不服本判決，應於判決送達後十日內向本院提出上訴狀( 應附繕本 )，上訴於臺灣
高等法院。
                                            書記官  邱  仲  騏
中      華       民        國     九十三     年    五     月    二十    日
附錄本案論罪科刑之法條：
中華民國刑法第三百零四條第一項：
(強制罪)
以強暴、脅迫使人行無義務之事或妨害人行使權利者，處三年以下有期徒刑、拘役或
三百元以下罰金。
中華民國刑法第三百零五條
(恐嚇危害安全罪)
以加害生命、身體、自由、名譽、財產之事，恐嚇他人致生危害於安全者，處二年以
下有期徒刑、拘役或三百元以下罰金。
